臺灣高等法院刑事判決
111年度上更一字第75號
上  訴  人  臺灣新北地方檢察署檢察官
上  訴  人  
即  被  告  劉峻瑋


選任辯護人  趙元昊律師
            簡靖軒律師
上列上訴人等因被告違反毒品危害防制條例案件，不服臺灣新北
地方法院109年度訴字第902號，中華民國110年9月9日第一審判
決（起訴案號：臺灣新北地方檢察署109年度偵字第26466號），
提起上訴，判決後，經最高法院發回更審，本院判決如下：
    主  文
原判決關於科刑部分撤銷。
前開撤銷部分，各處如附表一、二「本院科刑」欄所示之刑。應
執行有期徒刑拾貳年。
    事實及理由
一、審理範圍：
　㈠按民國110年6月16日修正公布、同月18日施行之刑事訴訟法
    第348條規定：「（第1項）上訴得對於判決之一部為之。（
    第2項）對於判決之一部上訴者，其有關係之部分，視為亦
    已上訴。但有關係之部分為無罪、免訴或不受理者，不在此
    限。(第3項）上訴得明示僅就判決之刑、沒收或保安處分一
    部為之」；同日修正公布、施行之刑事訴訟法施行法第7條
    之13規定：「中華民國110年5月31日修正通過之刑事訴訟法
    施行前，已繫屬於各級法院之案件，於施行後仍適用修正前
    刑事訴訟法第348條規定；已終結或已繫屬於各級法院而未
    終結之案件，於施行後提起再審或非常上訴者，亦同」。次
    按從保障上訴人之上訴權、當事人之程序利益及尊重當事人
    設定之攻防範圍考量，為避免被告因而受突襲判決之不利益
    結果發生，應認110 年6 月18日刑事訴訟法第348條修正施
    行前已繫屬於第一審或第二審法院之案件，在修正施行後始
    因上訴而繫屬於第二審或第三審法院者，應適用修正後規定
    以定其上訴範圍(最高法院刑事大法庭110年度台上大字第53
    75號裁定參照）。經查，本案係於上開規定修正施行後之11
    0年10月28日始第一次繫屬於本院，有本院收文戳章附卷可
    考（110年度上訴字第3209號卷第3頁），是本案上訴之效力
    及其範圍，應依現行刑事訴訟法第348條規定判斷。　
　㈡本件檢察官、上訴人即被告劉峻瑋均僅對刑度上訴（本院卷
    第107至108頁），故本院以經原審認定如下之事實及論罪為
    基礎，僅就原審判決量刑是否合法、妥適予以審理，且不包
    括沒收、保安處分等部分，合先敘明。
二、原審認定之事實：被告、王美真（經原審法院109年度訴字
    第902號判決有罪，上訴經本院110年度上訴字第3209號駁回
    上訴，復經最高法院111年度台上字第2154號駁回上訴確定
    ）為男女朋友，均明知海洛因係政府依據毒品危害防制條例
    公告列管之第一級毒品，依法不得販賣，竟分別為下列犯行
    ：
　㈠被告、王美真共同意圖營利，基於販賣第一級毒品之各別犯
    意聯絡，分別於附表一所示時間、地點，以附表一所示之交
    易價金、方式，販賣海洛因予洪國榮、沈上裕、蔡秉融。
　㈡被告意圖營利，基於販賣第一級毒品之各別犯意，分別於附
    表二所示時間、地點，以附表二所示之交易價金、方式，販
    賣海洛因予沈上裕、洪國榮。嗣經警於民國109 年7 月15日
    持本院核發之搜索票，前往新北市○○區○○街00號2 樓搜索，
    在王美真身上扣得其所有行動電話2 支，並在上址扣得被告
    所有作為販毒聯絡之行動電話1 支（Vivo牌，含門號000000
    0000號SIM 卡1 張）、海洛因4 包、甲基安非他命3 包、毒
    品咖啡包34包、電子磅秤2 台等物（被告所涉施用及持有毒
    品罪嫌部分，另案由檢察官偵辦），而查悉上情。
三、原審之論罪：被告如附表一、附表二編號1所為，均係犯修
    正前毒品危害防制條例第4條第1項之販賣第一級毒品罪；被
    告劉峻瑋如附表二編號2所為，係犯毒品危害防制條例第4條
    第1項之販賣第一級毒品罪。被告所犯上開販賣第一級毒品
    之5罪間，犯意各別，行為互殊，各應予分論併罰。
四、刑之減輕事由：
　㈠按犯第4條至第8條、第10條或第11條之罪，供出毒品來源，
    因而查獲其他正犯或共犯者，減輕或免除其刑，為毒品危害
    防制條例第17條第1項所明定。次按毒品危害防制條例第17
    條第1項規定所稱之「供出毒品來源，因而查獲其他正犯或
    共犯者」，係指犯罪行為人供出毒品來源之對向性正犯，或
    與其具有共同正犯、共犯（教唆犯、幫助犯）關係之毒品由
    來之人的相關資料，客觀上足使偵查犯罪之公務員得據以對
    之發動偵查，並因而破獲者。所謂「破獲」，指「確實查獲
    其人、其犯行」而言，然不以所供出之人業據檢察官起訴或
    法院判刑確定為限。如查獲之證據，客觀上已足確認該人、
    該犯行者，亦屬之（最高法院109年度台上字第567號判決意
    旨參照）。經查，被告於警詢中供述係向綽號「燕青」之男
    子購買毒品，電話是0000000000號等情（109年度偵字第264
    66卷第16頁），被告供出「燕青」後，警方自其手機中查得
    「燕青」門號，並實施通訊監察後，確實有查得「燕青」販
    賣毒品之事，並經檢察官起訴林燕清於109年7月12日販賣海
    洛因、甲基安非他命與被告等情，有臺灣新北地方檢察署11
    0年12月7日新北檢錫翔109偵26466字第1100117018號函檢附
    109年偵字第45278號起訴書在卷可參（110年度上訴字第320
    9號卷第212之1至212之6頁），且被告於本院審理中供述：1
    09年7月15日賣給洪國榮的海洛因，確定是109年7月12日向
    林燕清所買的，另外我於109年6月24日跟林燕清約在沃克見
    面，去找他買毒品，有買到，就是本案109年6月28、29日的
    的毒品來源等語（110年度上訴字第3209號卷第283頁），而
    同案被告王美真與林燕清於6月24日相約沃克見面，有LINE
    之對話翻拍照片在卷可按（109年度偵字第26466卷第187至1
    88頁），堪認被告之本案毒品來源確實為林燕清，是被告於
    本案販賣第一級毒品犯行後，有供出毒品來源因而查獲其他
    正犯之情事，應依毒品危害防制條例第17條第1項規定減輕
    其刑。
　㈡按犯罪之情狀顯可憫恕，認科以最低度刑仍嫌過重者，得酌
    量減輕其刑，刑法第59條定有明文。又毒品危害防制條例第
    4條第1項之罪，其法定本刑為死刑、無期徒刑，刑度甚重，
    然同為販賣第一級毒品之人，其原因動機不一，犯罪情節未
    必盡同，或有大盤毒梟者，亦有中、小盤之分，甚或僅止於
    吸毒者同儕間為求互通有無之情形亦所在多有，其因販賣行
    為所獲致之利益與造成危害社會程度自屬有異，法律科處此
    類犯罪，所設之法定最低本刑不可謂不重。為達懲儆被告，
    並可達防衛社會之目的者，自須依客觀之犯行與主觀之惡性
    二者加以考量其情狀，是否有可憫恕之處，適用刑法第59條
    之規定酌量減輕其刑，期使個案裁判之量刑符合比例原則。
    查被告於本案販賣第一級毒品之次數為5次，然對象僅3人，
    販賣金額為新臺幣1,000元或2,000元，金額非鉅，難與中大
    盤商、毒梟販毒規模相提並論，本院認縱科以被告最低度法
    定本刑無期徒刑，並依毒品危害防制條例第17條第1項規定
    （被告於本案並未於偵查中自白，故無毒品危害防制條例第
    17條第2項減輕其刑之適用）減輕被告之刑後，科予最低刑
    度有期徒刑15年，仍難謂無情輕法重之憾，衡情不無可憫，
    爰就被告如附表一、二所示各次販賣第一級毒品犯行，均依
    刑法第59條之規定酌減其刑，並遞減輕之。　
五、撤銷改判之理由：
　㈠原審認被告罪證明確，予以論罪科刑，固非無見。惟查，原
    判決未及審酌被告供出販賣毒品來源因而查獲之事實，致未
    能依毒品危害防制條例第17條第1項減輕其刑，難認允當。
    本件檢察官上訴意旨認原審量刑及定其應執行刑時，過度給
    予被告優惠，雖無理由，然被告上訴意旨指摘其供出來源且
    查獲上游，應依毒品危害防制條例第17條第1項減輕其刑，
    為有理由，自應由本院將原判決就科刑部分撤銷改判。
　㈡本院以行為人之責任為基礎，並審酌被告明知海洛因係第一
    級毒品，對他人身心健康有重大危害，且影響社會治安甚鉅
    ，竟仍販賣他人施用，助長毒品氾濫，違反國家禁令，所為
    甚非，惟念及各該次販賣之海洛因數量及價格尚非至鉅，先
    前雖否認犯行，然於本院審理時尚知正視己非，坦承犯行，
    並考量被告於附表一犯行處於主導地位之分工角色，於附表
    二獨自販賣，兼衡其前科素行、犯罪動機、自陳之智識程度
    、生活狀況等一切情狀，分別量處如附表一、二「本院科刑
    」欄所示之刑，並考量刑罰經濟與責罰相當，並緩和多數有
    期徒刑合併執行所造成之苛酷，避免責任非難之重複、邊際
    效應遞減之不當效果，定其應執行之刑如主文第2項所示。
據上論斷，應依刑事訴訟法第369條第1項前段、第364條、第299
條第1項前段，判決如主文。
本案經陳香君提起公訴，檢察官方心瑜提起上訴，檢察官林安紜
到庭執行職務。
中　　華　　民　　國　　111 　年　　8 　　月　　18　　日
                  刑事第十六庭  審判長法　官 劉嶽承
                                      法　官 廖紋妤
                                      法　官 王耀興
以上正本證明與原本無異。
如不服本判決，應於收受送達後20日內向本院提出上訴書狀，其
未敘述上訴之理由者並得於提起上訴後20日內向本院補提理由書
（均須按他造當事人之人數附繕本）「切勿逕送上級法院」。
                                      書記官 蘇佳賢
中　　華　　民　　國　　111 　年　　8 　　月　　18　　日
附錄：本案論罪科刑法條全文
毒品危害防制條例第4條
製造、運輸、販賣第一級毒品者，處死刑或無期徒刑；處無期徒
刑者，得併科新臺幣3000萬元以下罰金。
製造、運輸、販賣第二級毒品者，處無期徒刑或10年以上有期徒
刑，得併科新臺幣1500萬元以下罰金。
製造、運輸、販賣第三級毒品者，處7 年以上有期徒刑，得併科
新臺幣1000萬元以下罰金。
製造、運輸、販賣第四級毒品者，處5 年以上12年以下有期徒刑
，得併科新臺幣500萬元以下罰金。
製造、運輸、販賣專供製造或施用毒品之器具者，處1 年以上7
年以下有期徒刑，得併科新臺幣150元以下罰金。
前5項之未遂犯罰之。
修正前毒品危害防制條例第4條
製造、運輸、販賣第一級毒品者，處死刑或無期徒刑；處無期徒
刑者，得併科新臺幣2000萬元以下罰金。
製造、運輸、販賣第二級毒品者，處無期徒刑或7 年以上有期徒
刑，得併科新臺幣1000萬元以下罰金。
製造、運輸、販賣第三級毒品者，處7 年以上有期徒刑，得併科
新臺幣700萬元以下罰金。
製造、運輸、販賣第四級毒品者，處5 年以上12年以下有期徒刑
，得併科新臺幣300萬元以下罰金。
製造、運輸、販賣專供製造或施用毒品之器具者，處1 年以上7
年以下有期徒刑，得併科新臺幣100萬元以下罰金。
前5項之未遂犯罰之。
附表一：
編號 交易對象 交易時間、地點 交易價額(新臺幣） 交易方式     原審科刑   本院科刑 1 洪國榮 109 年6 月28日13時24分許，在新北市蘆洲區仁愛街62巷口 1,000元（起訴書誤載為2,000元） 由洪國榮以0000000000號行動電話撥打劉峻瑋持用之0000000000號行動電話聯繫後，劉峻瑋指示王美真於左列時間、地點，交付0.1 公克之海洛因1 包予洪國榮，並收取左列價金。 處有期徒刑拾伍年肆月。 處有期徒刑柒年捌月。 2 沈上裕 109 年6 月28日13時29分許，在新北市○○區○○街00號統一超商內 1,000元 由沈上裕以0000000000號行動電話撥打劉峻瑋持用之0000000000號行動電話聯繫後，劉峻瑋指示王美真於左列時間、地點，交付重量不詳之海洛因1 包予沈上裕，並收取左列價金。 處有期徒刑拾伍年肆月。 處有期徒刑柒年捌月。 3 蔡秉融 109 年6 月28日17時52分許（起訴書誤載為14時54分許），在新北市○○區○○街00號統一超商內 1,000元 由蔡秉融以公共電話撥打劉峻瑋持用之不詳電話聯繫後，劉峻瑋指示王美真於左列時間、地點，交付0.1 公克之海洛因1 包予蔡秉融，並收取左列價金。 處有期徒刑拾伍年肆月。 處有期徒刑柒年捌月。 
附表二：
編號 交易對象 交易時間、地點 交易價額(新臺幣） 交易方式    原審科刑    本院科刑 1 沈上裕 109 年6 月29日17時28分至30分許（起訴書誤載為17時許），在新北市蘆洲區仁愛街62巷口 2,000元 由沈上裕以0000000000號行動電話撥打劉峻瑋持用之0000000000號行動電話聯繫後，劉峻瑋於左列時間、地點，交付重量不詳之海洛因1 包予沈上裕，並收取左列價金。 處有期徒刑拾伍年肆月。 處有期徒刑柒年捌月。 2 洪國榮 109 年7 月15日6 時12分至23分許（起訴書誤載為6 時25分許），在新北市○○區○○街00號旁空地（起訴書誤載為62巷口） 1,000元 由洪國榮以0000000000號行動電話撥打劉峻瑋持用之0000000000號行動電話聯繫後，劉峻瑋於左列時間、地點，交付0.1 公克之海洛因1 包予洪國榮，並收取左列價金。 處有期徒刑拾伍年肆月。 處有期徒刑柒年捌月。